臺灣高等法院刑事判決　　　　　　　　94年度交上易字第92號
上　訴　人
即　被　告　丙○○
上列上訴人因過失致死案件，不服臺灣桃園地方法院93年度交易
字第348號，中華民國94年1月17日第一審判決（起訴案號：臺灣
桃園地方法院檢察署93年度偵字第15926號），提起上訴，本院
判決如下：
    主  文
上訴駁回。
    事  實
一、丙○○於民國九十三年六月二十二日上午十時許，駕駛車牌
    號碼六Ｃ─○七九八號自小客車搭載友人呂彥璋沿桃園縣龜
    山鄉○○路由桃園往臺北縣樹林方向行駛，於同日上午十時
    十五分許行經同縣市○○路○段省道臺一甲線十八公里處時
    ，本應注意行車應依速限行駛、當地最高速限為時速五十公
    里，及汽車行駛在設有分向限制線之道路上，不得跨越分向
    限制線駛入對向來車道，而依當時天氣晴朗，光線充足，路
    面無缺陷亦無障礙物，並無不能注意情事，竟疏未注意及此
    ，以超越上開速限之時速約六十至七十公里之速度行駛，並
    駕駛前開自小客車跨越分向限制線而駛入對向內線車道，致
    其駕駛之前開自小客車先以車頭撞擊對向由乙○○所駕駛之
    車牌號碼Ｇ二─九○○五號自小貨車車頭左側後，車身旋轉
    致再以右側後門撞擊與乙○○同向由丁○○所駕駛之車牌號
    碼七Ｐ─一六五○號自小客車駕駛座前方，致乙○○受有左
    耳開放性傷口及右腕扭傷等傷害（過失傷害部份，業據被害
    人撤回告訴，詳後述），呂彥璋則受有顱內外傷性出血併多
    重器官衰竭等傷害，丙○○車內之呂彥璋經送長庚紀念醫院
    林口分院急救後，仍於同年月二十四日一時二十五分許因頭
    部外傷造成顱內出血不治死亡。
二、案經呂彥璋之母甲○○訴由桃園縣政府警察局龜山分局報請
    臺灣桃園地方法院檢察署檢察官相驗後偵查起訴。
    理  由
一、上訴人即被告丙○○經本院合法傳喚未於本院審理期日到庭
    ，但其於所提出之上訴理由狀中否認有過失致死犯行，並辯
    稱：其因遲遲收到台灣省桃園縣區車輛行車事故鑑定委員會
    之開會通知，因而臨時無法到會陳述意見，且其已對該會之
    鑑定報告提出覆議；另查被害人呂彥璋因本件車禍死亡，然
    渠究係因被告之疏失，抑或乙○○、丁○○之疏失，容有疑
    義，其認為呂彥璋之真正死因，乙○○、丁○○均有過失，
    其僅應負過失傷害之責而已云云。
二、惟查：被告對於右揭因過失致人於死之犯罪事實自偵查至原
    審審理中均坦承不諱，且與被害人乙○○、證人何秀花於偵
    查中之指證相符，且被害人呂彥璋因本件車禍致顱內出血死
    亡，有台灣桃園地方法院檢察署驗斷書、相驗屍體證明書在
    卷可稽。另尚有長庚紀念醫院林口分院診斷證明書、道路交
    通事故現場圖、道路交通事故調查報告表、現場照片在卷可
    稽。另查被告於九十三年六月二十四日警訊中坦承因其超速
    行駛，且因閃避野狗因而跨越方向限制線，於發現對方由乙○○所駕駛之自小貨車迎面駛來，其終因迴避不及，導致與
    乙○○所駕駛之車輛撞上云云，此有桃園縣政府警察局道路
    交通事故調查筆錄足憑（相驗卷第三頁）。其於檢察官偵訊
    時亦坦承其有跨越雙黃線（即方向限制線）超速行駛，閃避
    不及導致本件車禍發生屬實（相驗卷第三三頁，第三四頁）
    。乙○○於同日警訊中亦指陳：因被告所駕駛之車輛跨越方
    向限制線超速行駛，其閃避不及方發生車禍等語（相驗卷第
    四頁）；丁○○於同日警訊中則供陳：其當時跟隨於乙○○
    所駕駛之自小貨車後方行駛，見被告所駕駛之車輛撞上乙○○之自小貨車，其即試圖變換車道閃避，但其車子之左側車
    頭仍舊遭被告之自小客車右側車門撞擊云云（相驗卷第五頁
    ）。乙○○與丁○○於偵查中亦為相同之指述（相驗卷第三
    五頁至第三八頁）。另觀之卷附道路交通事故現場圖顯示被
    告駕駛Ａ車本擬由桃園龜山鄉往台北方向行駛；然於事故發
    生後，其所駕駛之Ａ車卻停留於對向（即由台北往桃園）車
    道內，車頭且一反其原先行進方向，於其原本行進方向之車
    道靠近方向限制線往對向車道上並留有長約六點九公尺之輪
    胎痕。另查被告所駕駛之車輛於事故發生後，車頭及右後側
    幾近全毀，而乙○○所駕駛之自小貨車左側車頭受損，另丁○○所駕駛之自小客車之左側車頭撞毀，此有卷附照片可參
    （相驗卷第十二頁至第十六頁、被告所提上訴理由狀所附證
    物照片）。凡此均足證被告於警訊中所供因其超越分向限制
    線超速行駛，導致先後與對向由乙○○、丁○○所駕駛之車
    輛分別撞擊云云，信而有徵，與事實相符。即此台灣省桃園
    縣區車輛行車事故鑑定委員會所為鑑定結論認定被告駕駛自
    小客車於分向限制線侵入對向來車道為肇事原因云云，自屬
    正確。綜上，被告翻異前詞辯稱其對於本件死亡車禍之發生
    並無過失，僅應承擔過失傷害罪責云云，實非足取。
三、按「分向限制線，用以劃分路面成雙向車道，禁止車輛跨越
    行駛，並不得迴轉、「又駕駛人駕駛汽車應遵守道路交通號
    誌之指示」、「行車速度，依速限標誌或標線之規定」，道
    路交通標誌標線號誌設置規則第一百六十五條第一項、道路
    交通安全規則第九十條、第九十三條分別定有明文。且依前
    揭道路交通安全事故調查報告表之記載，當時天氣晴朗，光
    線充足，路面無缺陷亦無障礙物，視距良好，且當地速限為
    時速五十公里等一切情狀，並無不能注意之情事，被告丙○○竟疏未注意，而以超越當地時速限制五十公里之規定，違
    規以時速六十至七十公里速度行駛，並跨越分向限制線駛入
    對向車道，致與告訴人乙○○及丁○○所駕駛之上述車輛發
    生撞擊，其具有過失甚明。另查被害人呂彥璋於被告之上開
    過失而死亡，亦經檢察官督同檢驗員相驗明確，制有相驗屍
    體證明書、驗斷書在卷足參（相驗卷第四十二頁至第四十八
    頁）。再被告之過失駕駛行為，核與被害人呂彥璋之死亡間
    ，復具相當因果關係，台灣省桃園縣區車輛行車事故鑑定委
    員會就被告之過失責任亦同此見解，已如前述。是本件被告
    過失致死部份犯行事證明確，洵堪認定。
四、核被告所為，係犯刑法第二百七十六條第一項之過失致人於
    死罪。公訴意旨原另指稱：被告丙○○於上揭時地駕車肇事
    撞擊告訴人乙○○所駕駛之自小貨車，致乙○○受有左耳開
    放性傷口及右腕扭傷等傷害，亦係犯有過失傷害罪嫌等語。
    按告訴乃論之罪，告訴人於第一審辯論終結前得撤回其告訴
    ，刑事訴訟法第二百三十八條第一項定有明文。查被告丙○○此部份涉犯之刑法第二百八十四條第一項前段過失傷害罪
    嫌，依同法第二百八十七條前段之規定，須告訴乃論，已據
    告訴人乙○○於原審審理中當庭表示撤回對被告過失傷害之
    告訴（詳原審九十四年一月三日審判筆錄第二頁），原應依
    上開規定為不受理之判決，惟公訴意旨認被告此部份過失傷
    害之行為與前開過失致死之犯行，係屬想像競合犯之裁判上
    一罪之關係，原審爰不另為不受理之諭知。原審審酌被告因
    一時失慮，誤觸刑章，致生本件肇事造成被害人之死亡結果
    ，然犯後已與被害人家屬甲○○達成民事和解，總計被告應
    賠償被害人家屬新台幣（下同）一百八十八萬元，已賠償一
    百八十萬元，業據被害人家屬甲○○於原審到庭證述無訛，
    另有桃園縣龜山鄉調解委員會調解筆錄、被告用以支付賠償
    金額之支票影本在卷可憑，及被告犯罪後均坦承犯行，態度
    尚佳等一切情狀，量處有期徒刑六月，並諭知易科罰金之折
    算標準。又因被告前未曾受有期徒刑以上刑之宣告，因一時
    失慮，偶罹刑典，事後已坦承犯行，深具悔意，並賠償被害
    人家屬，與其達成和解，公訴人亦當庭請求對被告為緩刑之
    宣告，信經此刑之宣告後，應知警惕而無再犯之虞，該院因
    認暫不執行其刑為當，爰予以宣告緩刑二年，用啟自新。原
    審以上認事用法並無違誤，量刑已屬寬縱從輕，被告竟不知
    倖享寬典，翻異態度提起上訴否認犯行，應值可議，蒞庭檢
    察官當庭表明被告駕駛車輛嚴重違規造成被害人死亡之不幸
    事件，犯後雖賠償被害人家屬，但竟不知省悟濫行提起上訴
    ，態度惡劣，且浪費司法資源，請求撤銷原審所諭知之緩刑
    宣告云云。本院茲查因檢察官對於原審判決並未同時提起上
    訴，宥於刑事訴訟法第三百七十條「不利益變更」原則之限
    制，本院縱認原審量刑不當，但因查無適用法條不當得以撤
    銷改判之事實，依法自不得撤銷原審所為之緩刑宣告。從而
    ，被告徒憑己意提起上訴，指摘原審判決有誤，為無理由，
    應予駁回。
五、被告經本院合法傳喚無正當理由，未於本院審理期日到庭應
    訊，此有本院審理期日通知送達回證、報到單及審理筆錄足
    憑，本院爰不待其陳述逕為判決。
六、據上論斷，應依刑事訴訟法第368條、第371條，判決如主文
    。
本案經檢察官陳維練到庭執行職務。
中　　華　　民　　國　　94　　年　　5 　　月　　24　　日
　　　　　　　　　刑事第十二庭審判長法　官　李文成
　　　　　　　　　　　　　　　　　  法　官  王復生
　　　　　　　　　　　　　　　　　  法　官　周盈文
以上正本證明與原本無異。
不得上訴。
                                    書記官　余姿慧
中　　華　　民　　國　　94　　年　　5 　　月　　24　　日
附錄：本案論罪科刑法條全文
中華民國刑法第二百七十六條 (過失致死罪)
因過失致人於死者，處二年以下有期徒刑、拘役或二千元以下罰金。
從事業務之人，因業務上之過失犯前項之罪者，處五年以下有期
徒刑或拘役，得併科三千元以下罰金。
